臺灣雲林地方法院刑事判決　　　　　　　100年度訴字第312號
公　訴　人　臺灣雲林地方法院檢察署檢察官
被　　　告　許永合
上列被告因違反毒品危害防制條例案件，經檢察官提起公訴（10
0 年度毒偵字第195 、228 、249 號），被告於準備程序進行中
，就被訴事實為有罪之陳述，本院依簡式審判程序審理，判決如
下：
    主  文
許永合施用第一級毒品，累犯，處有期徒刑捌月；又施用第一級
毒品，累犯，處有期徒刑捌月；又施用第一級毒品，累犯，處有
期徒刑捌月，扣案含第一級毒品海洛因成分之粉末貳包（合計毛
重壹點捌參公克、淨重壹點肆捌公克、驗餘淨重壹點肆柒公克、
純質淨重零點參捌公克）沒收銷燬之、塑膠夾鍊袋貳個、注射針
筒貳支及塑膠鏟管壹支均沒收。應執行有期徒刑壹年捌月，扣案
含第一級毒品海洛因成分之粉末貳包（合計毛重壹點捌參公克、
淨重壹點肆捌公克、驗餘淨重壹點肆柒公克、純質淨重零點參捌
公克）沒收銷燬之、塑膠夾鍊袋貳個、注射針筒貳支及塑膠鏟管
壹支均沒收。
    事  實
一、許永合前因施用毒品案件，經法院裁定令入觀察勒戒處所施
    以觀察、勒戒後，認有繼續施用毒品傾向，再經法院裁定施
    以強制戒治，其戒治成效評估為合格，認無繼續強制戒治之
    必要，經裁定停止戒治而於民國94年12月19日執行完畢釋放
    ，並由臺灣雲林地方法院檢察署檢察官於同年月30日，以94
    年度戒毒偵字第34號為不起訴之處分確定；復因施用第一級
    毒品案件，經本院於97年11月18日，以97年度訴字第715 號
    判處有期徒刑7 月確定，甫於98年5 月31日因徒刑執行完畢
    出監。詎其仍未戒除毒癮，於前開強制戒治處分執行完畢釋
    放後5 年內，復基於施用第一級毒品海洛因之犯意，分別於
    (一)、99年11月15日17時許，在雲林縣崙背鄉某公園內。(二)、
    99年12月8 日15時許，在雲林縣崙背鄉○○○道路旁。另於
    前開強制戒治處分執行完畢釋放5 年後，基於施用第一級毒
    品海洛因之犯意，於(三)、100 年1 月31日中午某時許，在雲
    林縣四湖鄉○○村○○○○路邊。均以將海洛因摻水置於注
    射針筒內，注射身體血管之方式，各施用第一級毒品海洛因
    １次。嗣分別於99年11月18日20時40分為警擴大臨檢勤務，
    在彰化縣溪州鄉○○路溪州地磅前盤查、同年12月10日13時
    30分，為警在雲林縣崙背鄉枋南村新庄31號當場查獲、100
    年1 月31日13時30分許，在雲林縣四湖鄉箔子村箔子寮501
    號旁空地經警攔檢，當場扣得海洛因2 小包（毛重1.83公克
    ）、注射針筒2 支、塑膠鏟管1 支。並均經採集其尿液送驗
    ，均檢出毒品嗎啡、可待因陽性反應，始查悉上情。
二、案經彰化縣警察局北斗分局及雲林縣警察局臺西分局分別報
    請臺灣雲林地方法院檢察署檢察官偵查起訴。
    理  由
一、被告許永合所犯係死刑、無期徒刑、最輕本刑為3 年以上有
    期徒刑以外之罪，其於準備程序就前揭被訴事實為有罪之陳
    述，經告知簡式審判程序之旨，並聽取其與公訴人之意見後
    ，本院合議庭認無不得或不宜改依簡式審判程序進行之處，
    爰依刑事訴訟法第273 條之1 第1 項，裁定由受命法官獨任
    進行簡式審判程序。
二、前開事實，業經被告於本院準備程序中自白不諱，且被告經
    先後採尿送驗，檢驗結果均呈可待因、嗎啡陽性反應，有詮
    昕科技股份有限公司濫用藥物尿液檢驗報告3 紙、彰化縣警
    察局北斗分局及雲林縣警察局臺西分局委託檢驗與真實姓名
    對照認證單、代號與真實姓名對照表共3 紙在卷足憑，復有
    扣案注射針筒二支、海洛因二包（經送法務部調查局鑑定，
    均檢出含有第一級毒品海洛因之成分，此有法務部調查局濫
    用藥物實驗室鑑定書1 紙附卷可稽）、塑膠鏟子1 支，足以
    佐證被告上開自白與事實相符，堪予採信。又被告上開犯罪
    事實(一)、(二)之犯行，係於前施用毒品案件，經法院裁定令入
    觀察勒戒處所施以觀察、勒戒後，認有繼續施用毒品傾向，
    再經法院裁定施以強制戒治，其戒治成效評估為合格，認無
    繼續強制戒治之必要，經裁定停止戒治而釋放後5 年內再犯
    ，自應依毒品危害防制條例第23條第2 項規定，逕予追訴、
    處罰。而被告上開犯罪事實(三)之犯行，則因前施用毒品案件
    ，經法院裁定令入觀察勒戒處所施以觀察、勒戒後，認有繼
    續施用毒品傾向，再經法院裁定施以強制戒治，其戒治成效
    評估為合格，認無繼續強制戒治之必要，經裁定停止戒治而
    釋放，並由臺灣雲林地方法院檢察署檢察官於同年月30日，
    以94年度戒毒偵字第34號為不起訴之處分確定；復因施用第
    一級毒品案件，經本院於97年11月18日，以97年度訴字第
    715 號判處有期徒刑7 月確定，甫於98年5 月31日因徒刑執
    行完畢出監一節，有臺灣高等法院被告前案紀錄表1 份在卷
    可稽。被告自上開觀察、勒戒及強制戒治執行完畢釋放後，
    距本案犯罪，期間雖已超過5 年，惟按「毒品危害防制條例
    於92 年7月9 日修正公布，自93年1 月9 日施行，其中第20
    條、第23條將施用毒品之刑事處遇程序，區分為『初犯』及
    『5 年內再犯』、『5 年後再犯』。依其立法理由之說明：
    『初犯』，經觀察、勒戒或強制戒治後，應為不起訴處分或
    不付審理之裁定；經觀察、勒戒或強制戒治執行完畢釋放後
    ，『5 年內再犯』者，因其再犯率甚高，原實施之觀察、勒
    戒及強制戒治既已無法收其實效，爰依法追訴或裁定交付審
    理。至於經觀察、勒戒或強制戒治執行完畢釋放後，『5 年
    後再犯』者，前所實施之觀察、勒戒或強制戒治已足以遮斷
    其施用毒品之毒癮，為期自新及協助其斷除毒癮，仍適用『
    初犯』規定，先經觀察、勒戒或強制戒治之程序。從而依修
    正後之規定，僅限於『初犯』及『5 年後再犯』二種情形，
    始應先經觀察、勒戒或強制戒治程序。倘被告於5 年內已再
    犯，經依法追訴處罰，縱其第3 次（或第3 次以上）再度施
    用毒品之時間，在初犯經觀察、勒戒或強制戒治執行完畢釋
    放5 年以後，已不合於『5 年後再犯』規定，且因已於『5
    年內再犯』，顯見其再犯率甚高，原實施之觀察、勒戒或強
    制戒治，已無法收其實效，即應依該條例第10條處罰。」（
    最高法院97年度第5 次刑事庭會議決議參照），故被告在上
    開觀察、勒戒及強制戒治執行完畢釋放後5 年內，既已再犯
    如上所述之施用毒品罪，是被告本件上開犯罪事實(三)之犯行
    所為，揆諸上述所論，亦應依毒品危害防制條例第23條第2
    項規定，逕予追訴、處罰。綜上，本件事證明確，被告上開
    犯行，洵堪認定，應依法論科。
三、按海洛因係毒品危害防制條例第2 條第2 項第1 款所規範之
    第一級毒品，被告予以施用，核其所為係犯同條例第10條第
    1 項之施用第一級毒品罪3 罪。被告所犯上開3 罪間，犯意
    各別，行為互殊，應予分論併罰。其上開犯罪事實(一)、(二)之
    施用第一級毒品海洛因前持有及上開犯罪事實(三)之施用第一
    級毒品海洛因前、後持有第一級毒品海洛因之低度行為，均
    為施用之高度行為所吸收，而不另論罪。又被告前有事實欄
    所載科刑、執行前案紀錄，有臺灣高等法院被告前案紀錄表
    在卷可憑，於前案有期徒刑執行完畢後5 年內，故意分別再
    犯本件3 個有期徒刑以上之罪，均為累犯，依刑法第47條第
    1 項之規定各加重其刑。爰審酌被告前有毒品前科，竟仍不
    知改悔，陷於毒癮而難以自拔，危害國民健康，及其犯罪之
    動機、手段、於本件犯罪後，尚能坦承犯行，態度良好等情
    ，各量處如主文所示之刑，並定其應執行刑，如主文所示。
四、扣案之疑似含有第一級毒品海洛因成分之粉末2 包（合計毛
    重1.83公克、淨重1.48公克、驗餘淨重1.47公克、純質淨重
    0.38公克），經送法務部調查局鑑定，均檢出含有第一級毒
    品海洛因之成分，此有法務部調查局濫用藥物實驗室鑑定書
    1 紙附卷可稽（詳見臺灣雲林地方法院檢察署100 年度毒偵
    字第195 號偵查卷第27頁），屬查獲之毒品違禁物，依毒品
    危害防制條例第18條第1 項前段規定，於被告所犯之該罪主
    文項下併諭知沒收銷燬之；另包裹第一級毒品海洛因之塑膠
    夾鍊袋2 個，並非不可與毒品分離，其係毒品之外包裝，用
    於包裹毒品，及注射針筒2 支、塑膠鏟管1 支均為被告所有
    供施用第一級毒品海洛因所用（但非專用）之物，業據被告
    於本院準備程序時，供述明確，均依刑法第38條第1 項第2
    款、第3 項之規定，於被告所犯之該罪之主文項下一併宣告
    沒收。再依刑法第51條第10款前段之規定，與應執行之有期
    徒刑一併執行之。
據上論斷，依刑事訴訟法第273 條之1 第1 項、第299 條第1 項
前段，毒品危害防制條例第10條第1 項、第18條第1 項前段，刑
法第11條前段、第47條第1 項、第51條第5 款、第38條第1 項第
2 款，判決如主文。
本案經檢察官江柏青到庭執行職務。
中    華    民    國  100     年    5     月    16    日
                  刑事第五庭  法  官  張文俊
以上正本證明與原本無異。
如不服本判決，應於收受送達後10日內，向本院提出上訴書狀，
並應敘述具體理由；其未敘述上訴理由者，應於上訴期間屆滿後
20日內，向本院補提理由書（均須按他造當事人之人數附繕本）
，「切勿逕送上級法院」。
                              書記官  金雅芳
中    華    民    國  100     年    5     月    16    日
附錄本案論罪科刑法條全文：
毒品危害防制條例第10條
施用第一級毒品者，處六月以上五年以下有期徒刑。
施用第二級毒品者，處三年以下有期徒。